【裁判字號】    97,交抗,184
【裁判日期】    970229
【裁判案由】    聲明異議
【裁判全文】
臺灣高等法院臺中分院刑事裁定         97年度交抗字第184號
抗  告  人
即受處分人  甲○○
上列抗告人即受處分人因違反道路交通管理處罰條例聲明異議案
件，不服臺灣臺中地方法院97年度交聲字第106號中華民國97年1
月10日所為裁定，提起抗告，本院裁定如下:
    主  文
抗告駁回。
    理  由
一、本件原處分機關即交通部公路總局臺中區監理所處分意旨係
    以：受處分人甲○○，於民國96年12月15日1時27分許，駕
    駛車號R6-8288號自用小客車，在臺中市○○路、五權西路
    口處，因「汽車駕駛人拒絕接受酒精濃度測試之檢定」違規
    ，為臺中市警察局第四分局員警依違反道路交通管理處罰條
    例第35條第4項舉發。受處分人於應到案日期前到案繳納罰
    鍰，惟未依規定辦理吊銷駕照手續，該所遂於96年12月18日
    以中監違字第裁60-GD0000000號裁決書裁處罰鍰新臺幣（下
    同）6萬元整，並吊銷駕駛執照，3年內禁考，逾期則依裁決
    書處罰主文規定裁處。
二、受處分人聲明異議及抗告意旨則以：其固有於上開時間，駕
    駛自用小客車，行經臺中市○○○路路段，遇道路臨檢時，
    因拒絕接受酒精濃度測試之檢定；但其就臨檢時拒絕接受酒
    精濃度檢測，自知理虧，已依法繳納罰鍰6萬元，詎原處分
    機關竟對其裁罰吊銷駕駛執照，亦即吊銷聯結車、大客車、
    大貨車、自小客車，並於3年內禁考，對此裁決聲明不勝駭
    異，依法異議，及對原審法院裁定提起抗告云云。
三、按「汽車駕駛人拒絕接受第一項測試之檢定者，處新臺幣六
    萬元罰鍰，並當場移置保管該汽車及吊銷該駕駛執照；如肇
    事致人重傷或死亡者，吊銷該駕駛執照，並不得再考領」、
    「汽車駕駛人，曾依‧‧‧、第三十五條第三項前段、第四
    項前段、‧‧‧規定吊銷駕駛執照者，三年內不得考領駕駛
    執照」；「汽車駕駛人，因違反本條例及道路交通安全規則
    之規定，受吊銷駕駛執照處分時，吊銷其持有各級車類之駕
    駛執照」，道路交通管理處罰條例第35條第4項、第67條第2
    項及第68條分別定有明文。又按「行為人有本條例之情形者
    ，應填製舉發違反道路交通管理事件通知單，並於被通知人
    欄予以勾記，其通知聯依下列規定辦理：一、當場舉發者，
    應填記駕駛人或行為人姓名、性別、出生年月日、地址、身
    分證統一編號及車主姓名、地址、車牌號碼、車輛種類。被
    查獲之駕駛人或行為人為受處分人時，應於填記通知單後將
    通知聯交付該駕駛人或行為人簽名或蓋章收受之」，違反道
    路交通管理事件統一裁罰基準及處理細則第11條第1項第1款
    亦有明定。上開各規定之立法理由，旨在規範嚴重危害交通
    安全之行為，便利測試檢定作業之及時順利實施，取得客觀
    正確之判測結果，進而防免可能產生之交通事故，是汽車駕
    駛人遇有警員測試檢定，即應配合受檢，不得以任何理由拒
    絕或拖延，否則即屬違反上開規定應受裁罰甚明。
四、再按「道路交通安全規則第五十三條雖就汽車駕駛執照區分
    為小型車、大貨車、大客車、聯結車、輕型機車及重型機車
    駕駛執照等，並於小型車以上駕駛執照再區分普通及職業部
    分，惟其係為應我我國車輛分類所為之區分，各類駕駛執照
    應考資格雖有一同之經歷需求，但其考驗及格，獲准駕車行
    駛道路之權利則為一致，亦即經處吊扣或吊銷駕駛執照處分
    時，不論是否為取得較高等級車類之駕駛資格者，均無可持
    較低等級車種駕照再駕車行駛於道路之權利」；「有關違反
    前述條例規定致須接受吊銷駕駛執照處分者，意謂其違規行
    為對道路交通秩序之維持及道路交通安全已生較大之影響，
    故前述條例第六十八條規定吊銷其持有各級車類之駕駛執照
    ，以限制其繼續駕車行駛道路之權利，其係屬駕駛行為之限
    制，並不因所持駕駛執照種類不同而有所差異，故前述條例
    第六十八條所指『吊銷其持有各級車類之駕駛執照』，除係
    指前述規則第五十三條分類所指之駕駛執照外，亦包括同規
    則第六十一條所准予駕駛較低級車類之駕駛資格」，交通部
    93年8月10日交路字第0930008227號函示亦有解釋在案。
五、經查：本件受處分人於上開時、地，駕駛自用小客車，因「
    汽車駕駛人拒絕接受第三十五條第一項各款測試之檢定駕車
    拒絕酒測」違規，為臺中市警察局第四分局員警依法舉發等
    情，有受處分人親自簽名收受之原舉發機關舉發違反道路交
    通管理事件通知單、違反道路交通管理事件裁決書各一份在
    卷可稽，並為受處分人於異議狀及抗告狀所承認。雖受處分
    人以上開情詞置辯。惟查：本件受處分人既坦認於上開時、
    地因遭警臨檢，拒絕接受酒精測試之檢定，自知理虧而業已
    繳納罰鍰，則上開違規之情，堪以認定，然受處分人就此部
    分並未聲明異議，本院自不予以判斷，特此說明。再者，道
    路交通管理處罰條例第68條，於94年12月雖將：「汽車駕駛
    人，因違反本條例及道路交通安全規則之規定，受『吊扣或
    』吊銷駕駛執照處分時，『吊扣或』吊銷其持有各級車類之
    駕駛執照」文中「吊扣或」三字刪除，然受吊銷駕駛執照處
    分者，仍受本條例該新修正條文之規範自明。是受處分人於
    本條例修正後之96年12月間，因違反本條例及道路交通安全
    規則之規定而遭「吊銷」駕駛執照之處分，自及於其持有各
    級車類之駕駛執照，亦即包括受處分人持有之普通聯結車、
    大客車、大貨車及自小客車各級車類之駕駛執照。是原處分
    機關依道路交通管理處罰條例第35條第4項、第67條、第68
    條規定，吊銷其持有各級車類之駕駛執照，3年內禁考，自
    無不合，受處分人此部分之異議為無理由，原審法院因而裁
    定予以駁回，於法洵屬有據，應予維持。受處分人抗告意旨
    仍執陳詞，指摘原裁定不當，並無理由，應予駁回。
據上論斷，應依道路交通案件處理辦法第第26條，刑事訴訟法第
412條，裁定如主文。
中    華    民    國    97    年    2     月    29    日
            刑事第六庭  審判長法  官  李  文  雄
                              法  官  張  恩  賜
                              法  官  邱  顯  祥
上列正本證明與原本無異。
不得再抗告。
                              書記官  陳  桂  芬
中    華    民    國    97    年    2    月    29   日


司法院資訊處製作；財團法人民間司法改革基金會備份。
